【裁判字號】    98,上訴,323
【裁判日期】    981224
【裁判案由】    業務侵占等
【裁判全文】
臺灣高等法院花蓮分院刑事判決         98年度上訴字第323號
上  訴  人
即  被  告  甲○○
選      任
辯  護  人  曾泰源律師
上列上訴人因偽造文書等案件，不服臺灣花蓮地方法院97年度訴
字第136號，中華民國98年10月9日第一審判決（起訴案號：臺灣
花蓮地方法院檢察署97年偵字第1120號），提起上訴，本院判決
如下：
    主  文
上訴駁回。
    理  由
一、按提起第二審之上訴，其上訴書狀應敘述具體理由，為第二
    審上訴必備之程式，此觀刑事訴訟法第361條第2項之規定甚
    明。倘上訴理由之敘述未合乎具體之要求者，其上訴即屬同
    法第362條前段所定「上訴不合法律上之程式」，第二審法
    院應依同法第367條前段之規定，以判決駁回之。至其理由
    之具體與否，屬第二審法院審查範圍，不在第一審法院命補
    正之列，上訴書狀如已敘述理由，無論其具體與否，即無待
    其補提理由書或命補正之問題。此與上訴書狀全未敘述上訴
    理由者，第一審法院依刑事訴訟法第361條第3項之規定，應
    定期間先命補正之情形，尚屬有別。又提起第二審上訴之目
    的，既在於請求撤銷、變更原判決，則所謂「具體理由」，
    自應就原判決如何足以撤銷、如何應予變更之「事實上」或
    「法律上」之具體根據，本於確實之訴訟資料暨原因事實之
    所出，逐一予以敘述、記載，必已具體指出原判決事實認定
    有如何之錯誤、法律之適用如何違誤之處，形式上足以動搖
    原判決使之成為不當或違法而得撤銷改判之事由，始屬合法
    。況事實審法院，對於證據之取捨，依法有自由判斷之權，
    法院對於證據證明力所為之判斷，苟基於吾人日常生活之經
    驗，而未違背客觀上應認為確實之定則，並已敘明其何以為
    此一判斷之理由者，即與證據法則不相違背，不能指為違法
    。而上訴理由之敘述，應先合乎具體之要求，始有所述可取
    與否之實體審理與判斷之問題。是上訴人之上訴書狀雖敘述
    上訴理由，但僅泛言原判決認定事實錯誤、違背法令、量刑
    失之過重或輕縱、原判決取捨證據不當等情詞，而未依上揭
    意旨指出具體事由，或形式上雖已指出一定之事由，然該等
    事由縱使屬實，亦不足以認為原判決有何不當或違法，或其
    所陳與訴訟資料所載不相適合者，均應認其實質上並未符合
    具體之要件，庶符節制濫行上訴之立法意旨。
二、本件上訴人甲○○因不服原審論處其以連續犯行使偽造私文
    書、連續犯業務侵占等二罪刑（主刑部分，分別判處有期徒
    刑1年4月，減為有期徒刑8月；有期徒刑7月，減為有期徒刑
    3月又15日；並就減得之刑定應執行有期徒刑11月）之判決
    ，提起上訴，其上訴理由略稱：(一)、上訴人固有偽造文書及
    侵占犯行，但犯罪所得並無分文入為己有，原判決未審酌上
    訴人並無意圖為自己不法之所有，則其依刑法第57條所為之
    科刑已有違誤，且有認定事實與證據不合之違法。(二)、上訴
    人係告訴人乙○○○○○○○○○職員，亦係長老教會之長
    老，經手鳳信教會之財務。本件係肇因於民國81年間鳳信教
    會為購買土地，而由幾位教友向告訴人借款使用，嗣無力支
    付利息，上訴人乃以冒貸之款項，償還教友前向告訴人借款
    之本金或利息。上情可經由向告訴人函查，是否黃松福等人
    為原始借款人，及其等之借款利息如何清償、由何一帳戶轉
    入等，即可明瞭。上訴人係為教會而犯錯，分文未得，實屬
    情有可原，況告訴人對債務人之請求權依然存在，上訴人犯
    罪後又已坦承不諱，且無前科，請予以緩刑之宣告，以勵自
    新等語。
三、惟查：(一)、第一審法院為事實審法院，而採證認事，係事實
    審法院之職權，其對證據證明力所為之判斷，如未違背經驗
    與論理等證據法則，復已敘述其憑以判斷之心證理由，即不
    能任意指為違法。上訴人對於檢察官起訴其係意圖為自己不
    法之所有，而實行本件犯行之事實，業於原審審判期日表示
    認罪（見起訴書及原審卷(二)第172頁、第185頁），原審經依
    法調查其他各項證據，本於所得之心證，認上訴人之罪證明
    確，而予依法論罪科刑，業已敘明其所憑之證據及論斷之理
    由，於法並無不合，核無上訴意旨所指認定事實與證據不符
    之違法情形。至上訴意旨所稱係將犯罪所得用於鳳信教會一
    節，已為告訴人代理人所否認(見原審(二)第93頁、第187頁)
    ，況上訴人縱將犯罪所得之財物，作為鳳信教會清償教友貸
    款之用，亦僅屬其犯罪後如何支配贓款之問題，與其罪責之
    成立無涉，原審就此未為斟酌說明，顯然不足生影響於判決
    之結果。上訴意旨以調查此項與判決本旨無關之事實為前提
    ，指摘原判決不當，尚非前述所謂之具體理由。(二)、量刑之
    輕重，係屬事實審法院得依職權自由裁量之事項，苟於量刑
    時，已依行為人之責任為基礎，並斟酌刑法第57條各款所列
    情狀，而未逾越法定範圍，又未濫用其職權，即不得遽指為
    違法。原審於量刑時，已依上揭規定，審酌上訴人利用其擔
    任告訴人職員之便，而冒用他人名義辦理貸款，及其犯罪目
    的、手段，詐欺及侵占所得之金額，造成告訴人之損害非輕
    ，犯後終能坦承犯行，態度尚可，兼衡其平日素行、生活狀
    況、智識程度，迄今尚未完全賠償告訴人所受之損害等一切
    情狀，而分別量刑併依法減刑暨定其應執行刑，既未逾越法
    定刑度，又無濫用自由裁量權限之情形，且已考量上訴人犯
    前、犯後之情狀態度，所為之量刑亦稱妥適，核無不當或違
    法之情形。上訴意旨並未具體指摘原判決有如何採證、認事
    、用法等足以影響判決本旨之不當或違法之理由，應認其上
    訴為不合法律上之程式，予以駁回，且不經言詞辯論為之。
    又本院既應為程序上之上訴駁回判決，所請宣告緩刑，無從
    斟酌，附此敘明。
據上論斷，應依刑事訴訟法第368條、第372條，判決如主文。
中    華    民    國    98    年    12    月    24    日
                  刑事庭審判長法  官  劉令祺
                              法  官  何方興
                              法  官  林慶煙
以上正本證明與原本無異。
行使偽造私文書部分如不服本判決，應於收受送達後10日內向本
院提出上訴書狀，其未敘述理由者，並得於提起上訴狀後10日內
向本院補提理由書（均須按他造當事人之人數附繕本）「切勿逕
送上級法院」。
業務侵占部分不得上訴。
告訴人或被害人如對於本判決不服者，應具備理由請求檢察官上
訴，其上訴期間之計算係以檢察官收受判決正本之日期為準。
中    華    民    國    98    年    12    月    24    日
                              書記官  陳淑芬


司法院資訊處製作；財團法人民間司法改革基金會備份。
